【裁判字號】    98,訴,226
【裁判日期】    980414
【裁判案由】    塗銷所有權移轉登記
【裁判全文】
臺灣彰化地方法院民事判決  98年度訴字第226號
原      告  第一商業銀行股份有限公司
法定代理人  乙○○
訴訟代理人  甲○○
被      告  丁○○
            丙○○
上列當事人間請求塗銷所有權移轉登記等事件，本院於民國98年
3月31日言詞辯論終結，茲判決如下：
    主    文
被告丁○○、丙○○間於民國九十七年八月十三日就坐落彰化縣
田尾鄉○○段一０三五、一六七三地號土地應有部分各四分之一
所為之買賣行為，及於九十七年十月二日就上開土地所為之所有
權移轉登記行為，均應予撤銷。
被告丙○○應將上開不動產經彰化縣北斗地政事務所於九十七年
十月二日所為之所有權移轉登記予以塗銷。
訴訟費用新臺幣壹萬伍仟零伍拾捌元由被告負擔。
    事實及理由
一、本件原告起訴主張：坐落彰化縣田尾鄉○○段1035、1673地
    號土地應有部分各四分之一，原為被告丁○○所有，被告丁
    ○○於民國92年7月29日分別向原告借款新台幣（下同）200
    萬元及80萬元，合計280萬元，借款期間自92年7月29日起至
    112年7月29日止，並約定未依約履行債務時，逾期在6個月
    以內部分，應另按約定利率之百分之10加付違約金，逾期超
    過六個月部分，另按約定利率之百分之20加付違約金，並約
    定如未按期繳納本息，債務視為全部到期。上開二筆借款，
    被告丁○○自97年7月29日、97年6月29日起未依約清償本息
    ，尚積欠原告本金2,673,706元，迭經催討無效，迄今尚未
    清償，其為規避原告實行保全手段，竟與其母即被告丙○○
    通謀虛偽意思表示，於97年10月2日將其所有上開二筆土地
    以買賣為登記原因，辦理所有權移轉登記予其母被告丙○○
    ，致原告無法就上開不動產執行求償，被告等無法提出買賣
    關係資金證明，上開買賣應屬無償行為，而有害及原告之債
    權，為此爰依民法第244條第1項規定債權人撤銷權之法律關
    係提起本訴，請求撤銷渠等間之買賣行為及所有權移轉登記
    行為，並請求被告丙○○塗銷所有權移轉登記等情。並聲明
    如主文所示。
二、被告則以：
  (一)被告丁○○部分：其在外積欠龐大債務，其母即被告丙○○
    曾為其償還債務，並曾代其給付前妻贍養費30萬元，其現無
    力償還被告丙○○借款，故移轉系爭二筆土地予被告丙○○
    等語置辯。並聲明：請求駁回原告之訴。
  (二)被告丙○○部分：其雖無法提出證明，惟確曾為被告丁○○
    清償債務等語置辯。並聲明：請求駁回原告之訴。
三、查原告起訴主張坐落彰化縣田尾鄉○○段1035、1673地號土
    地應有部分各四分之一，原為被告丁○○所有，被告丁○○
    於民國92年7月29日分別向原告借款200萬元及80萬元，借款
    期間自92年7月29日起至112年7月29日止，並約定未依約履
    行債務時，逾期在6個月以內部分，應另按約定利率之百分
    之10加付違約金，逾期超過六個月部分，另按約定利率之百
    分之20加付違約金，並約定如未按期繳納本息，債務視為全
    部到期。上開二筆借款，被告丁○○自97年7月29日、97年6
    月29日起未依約清償本息，尚積欠原告本金2,673,706元，
    迭經催討迄未清償，嗣被告丁○○於97年10月2日將其所有
    上開二筆土地應有部份以買賣為登記原因，辦理所有權移轉
    登記予其母被告丙○○名下等情，業據其提出借據、購屋貸
    款借據條款變更約定書、借款增補條款約定書、切結書、增
    補條款約定書（違約金條款專用）、放款戶授信明細查詢單
    、戶籍謄本、土地登記謄本暨異動索引等為證，復為被告所
    不爭執，原告此部份主張，堪信為真實。
四、又查，被告等雖辯稱：被告丙○○曾為被告丁○○償還債務
    ，並曾代其給付前妻贍養費30萬元，被告丁○○因目前無力
    償還被告丙○○之借款，故移轉系爭二筆土地予被告丙○○
    云云，惟就代償債務一節被告等均稱無法提出證據以證明之
    ，是被告所辯礙難採信，故被告丙○○取得系爭土地之所有
    權難認有買賣之對價關係存在，應屬無償行為，而被告丁○
    ○將系爭不動產之所有權移轉登記予被告丙○○，致原告無
    法對該不動產執行受償，顯已損害原告之債權，亦堪認定。
五、從而，原告依據民法第244條第1項、第4項前段之規定，請
    求撤銷被告間於九十七年八月十三日就坐落彰化縣田尾鄉○
    ○段1035、1673地號土地應有部分各四分之一所為之買賣行
    為，及於九十七年十月二日就上開土地所為之所有權移轉登
    記行為，被告丙○○並應將上開不動產經彰化縣北斗地政事
    務所於九十七年十月二日所為之所有權移轉登記予以塗銷，
    洵屬有據，應予准許。
六、訴訟費用之負擔依據：民事訴訟法第78條、第85條第1項。
中    華    民    國    98    年     4    月    14    日
                  民事第一庭    法  官  黃倩玲
以上正本係照原本作成。
如對判決上訴，應於判決送達後20日內向本院提出上訴狀。
中    華    民    國    98    年     4    月    15    日
                              書記官    楊美芳


司法院資訊處製作；財團法人民間司法改革基金會備份。
